【裁判字號】    98,訴,1193
【裁判日期】    990224
【裁判案由】    確認教師聘用關係存在
【裁判全文】
臺灣臺南地方法院民事判決              98年度訴字第1193號
原      告  丙○○
訴訟代理人  蔡明華律師
被      告  台南市私立慈幼高級工商職業學校
法定代理人  甲○○
訴訟代理人  乙○○
上列當事人間請求確認教師聘用關係存在事件，經本院於民國99
年2月3日言詞辯論終結，判決如下：
    主      文
原告之訴駁回。
訴訟費用新台幣柒仟貳佰柒拾元由原告負擔。
    事實及理由
一、按被告於訴之變更或追加無異議，而為本案之言詞辯論者，
    視為同意變更或追加，民事訴訟法第255條第2項定有明文。
    本件原告起訴係請求確認兩造間教師聘用關係存在，並請求
    被告給付薪資新台幣(下同)606,240 元，及自民國(下同)98
    年10月起按月給付50,520元予原告。惟於訴訟中，原告另行
    追加備位聲明，依教師法第15條請求被告給付資遣費
    665,180 元，被告無異議而為本案言詞辯論，視為同意原告
    之追加，原告上開追加之訴應予准許，合先敘明。
二、本件原告主張：
  1.原告於民國（下同）83年間，經被告聘為該校教師，曾擔任
    輔導室老師及國文科老師，迄至97年7 月，被告每二年或每
    一年一聘，均續聘原告擔任該校教師。原告擔任被告教職期
    間，始終配合校方之指派任教，並無任何違反校方規定或指
    派之情事，詎被告於97年7月9日發函給原告，略稱：貴教席
    因「教學不力」經本校教師評審委員第九屆第四次會議評議
    後決議：「自97年8月1日起不予續聘」等語，被告並自97年
    10月起，未指派任教科目、且拒給付薪資予原告。惟原告已
    取得合格教師資格、並經被告聘為該校專任教師，且任教期
    間並無教師法第14條第1 項規定所列八種得不予續聘之情事
    ，被告以少數對原告有偏見個人之主觀指述為據，且未經嚴
    謹之查證程序，即率行認定原告教學不力而不予續聘，顯違
    前述教師法之規定，侵害原告合法權益至鉅！本件原告於接
    獲被告不予續聘函後，曾依教師法第29條、第34條規定向教
    育部、行政院提出申訴及訴願，均未獲平反，原告不服，爰
    依前開教師法之規定提起本訴。
  2.依被告教師評審委員會第九屆第四次會議紀錄觀之，被告所
    提報教評會的覺查及調查期事項有6項、輔導期事項有14 項
    ，其中覺查及調查期的6 項指控，或與事實不符、或與教學
    無關，而輔導期的14項中，對原告有所指控的有第10、11、
    12、14項等4 項，其中僅第12項與教學不力有關（然亦不可
    歸責於原告），另第10項的缺課雖原告之過，乃無心之過，
    其餘屬教室秩序維持問題，且難謂係原告之過，謹一一說明
    於次：
    1.有關覺查及調查事項l，指控原告說學生比狗都不如乙節。
      教評會根據 96年8月30日教室日誌之記載，認原告說學生
      不如狗云云，惟查，原告從未如此辱罵學生，因該班前一
      年的國文成績不好，有少數學生對原告不滿，或許基於對
      原告的不滿而於教室日誌作此不實記載，且教室日誌並非
      學生監控老師言行的工具，學生在教室日誌作此記載，已
      有不當，如未經較客觀深入的查證，僅憑教室日誌的記載
      即入師於罪，亦非公允。
    2.覺查及調查期事項 2，指控原告上課坐在位置上唸書，師
      生互動不良，下課發生師生衝突因原告管理扭劣乙節。依
      會議紀錄的記載，此項教室日誌是該班導師所製作，導師
      並不在原告上課之現場，其如何能得知上課之情形，已不
      無疑問，且教室日誌應由學生製作，導師為何越俎代庖？
      尤不尋常，況上課時，偶會有坐椅子上講課、或唸資料給
      學生抄之情形，下課學生衝突，又與原告何干？此項罪名
      完全是欲加之罪何患無詞之典型，而某些人欲打壓、逼走
      原告之企圖顯露無遺。
    3.覺查及調查期事項 3，指控原告開會時不滿主席之發言，
      情緒失控自行離席，有失禮儀乙節。開會當時，原告除聽
      他人的指教外，亦表達自己的意見，並無自行離席的情形
      ，且如原告自行離席，亦如紀錄所寫，只是禮儀的問題，
      豈可謂係教學不力？
    4.覺查及調查期第4項，指控原告96年10月l日上課時，秩序
      失控，學生反轉椅子，拒上課，經導師安撫後始作罷乙節
      。因上學期該班有多人國文成績不好，因而對原告不滿，
      上課會有不守秩序的情形，原告於此情形上，會先予勸戒
      ，如仍不聽，原告也只能繼續上課，以維護多數學生的權
      益，導師擅自闖入其他科目老師上課教室，雖意在安撫學
      生，然對上課老師已失尊重，且又將學生不守上課秩序列
      為原告的罪狀，足見導師是非不分，其對原告的指摘，自
      不足採。
    5.覺查及調查期第5項，指控原告拒絕參加96年10月2日之師
      生懇談會，亦未請假乙節。當天之師生懇談會乃係臨時決
      定，原告另有他事、未能參加，並非蓄意不參加。
    6.覺查及調查期第6項，指控96年10月7日家長懇談會有家長
      反應原告教學有問題乙節。原告已在被告學校任教15年，
      具當年度教課的班級很多，自不能因少數、不具名的家長
      對原告有意見，即指原告教學不力；且是否真有家長對原
      告不滿，被告亦未提出證據此部分之指控實無足採。
    7.輔導期第10項，指控原告於 97年4月14日下午汽三智第五
      節國文課未到班生課，亦未請假乙節。此事確是原告之過
      ，當天原告在辦公室午休，上課時間到，原告未醒，學生
      亦未到辦公室來找原告，致誤了上課，此乃原告任教15年
      以來唯一一次不假缺課。
    8.輔導期第11項，指控原告於 97年5月23日上午第四節上汽
      車三信國文課時，學生生打架乙節。學生因彼此間紛爭打
      架，與原告教學不力有何關係？況當天原告的國文課本來
      是兩節，第一節被學校借去做宣導，據聞當時已有衝突，
      至原告上課時，原告轉身寫黑板時，學生打了起來，乃是
      上一節課事端的延續，與原告無關。
    9.輔導期第12項，指控原告對資處一禮第二次段考的國文課
      範圍4 章至7章，只授課到第6章乙節。段考前，原告確實
      只教到第6 章，惟其原因是出題老師未將考試範圍通知原
      告，而原告事後已補趕進度，且對學生段考分數亦予以合
      理的補救。
    10.輔導期第14項，指控原告自96年12月7日至97年5月16日做
      過七次教學觀摩多次師生座談，原告之教學改進成效不佳
      乙節。原告於教學觀摩時，因緊張而影響表現，但一次比
      一次進步，被告空言原告教學改進成效不佳云云，與事實
      不符。
    綜前所言，原告15年之教學，僅 2次因一時不慎致未假缺課
    及段考範圍未及於考前授課完畢，不得因而即冠上教學不力
    之罪名；原告個性內向、不善與人相處，又對學生給分較為
    嚴苛，加上因近年在學校附近養流浪狗，造成各方對原告不
    悅，意欲將原告逼離，惟原告業於97年10月間將流浪狗遷至
    內門鄉，對學校及附近環境已無影響。
  (三)原告係83年間到被告學校任職，迄至96年間已13年之久，此
    前並無所指各種上課言詞不當、缺課或上課時課堂秩序不佳
    的問題，之所以會在突然間學生及校方對原告不滿，依原告
    所見，無非三個原因：
    1.原告於95年下學期，任教汽一智之國文課，於期末成績出
      爐時，有4分之3的學生不及格，該班對原告非常不滿，傳
      出放話要讓原告離開慈幼，故該班於96學年第一學期開學
      後，於上國文課時，即蓄意杯葛原告，上課故意講話、做
      別的事、甚至將原告寫在白板的文字擦掉，段考時、因其
      中有一小部分進度未教到、全班45人竟43人交白卷等等，
      原告96學年度任教的班共有五班（汽二智、資二智、電一
      禮、實汽一、實廣一），而被告所提出的學生申訴表，有
      約3分之2都是汽二智的學生名義所提出，另被告稱學生所
      製作的教室日誌中亦頗多對原告教學不力的指控，然經查
      ，原告所提出於本院的教室日誌15份，其中有12份是同一
      學生鄭貴方名義所製作，由此可見學生對原告的指控，僅
      屬少數人的看法，並非全體一致或多數學生的觀感。
    2.原告三年多前，因救治一隻車禍受傷的狗，致發現慈幼工
      商附近有很多流浪狗，對學校及社區環境產生很大的威脅
      ，原告基於愛惜生命及解決問題的考量，開始在校外空地
      建狗舍，收容、餵養流浪狗，可能因開始經驗不足或管理
      不夠完善，原告所養的狗偶有侵入校園、致師生畏懼或不
      滿，狗狗的吠叫聲也往往造成上課的干擾，原告也因此成
      為師生嫌惡的對象；此觀之在評審會議中，對原告的曠課
      一堂、因事未參加臨時舉行的師生互動會都列為是教學不
      力的罪證，甚至連學生於上課中不遵守課堂秩序、學生彼
      此打架等，都歸責於原告，也算入教學不力的事證，如此
      做法，焉得謂公平？被告教師評審會的成員，存在對原告
      先入為主的偏見，將少數對原告不滿的學生所言完全接納
      ，未經較客觀、公允的查證，即依被渲染、誇大的傳聞將
      原告定罪，實無法信服。
    3.原告個性內向、不善與人溝通，但說話直接，對不公平事
      ，往往公開提出質問，因而得罪許多同事；91年間，原告
      即因人事主任汪瑞容不僅兼領退休教官及人事主任雙份薪
      水，又在夜校兼課，及校內甚多不合法、不合理、不公平
      之現象而以申訴書公開提出批評，此乃造成原告與汪主任
      及校內多位教職員間的嫌隙，尤以汪主任，其因係人事主
      管，於職責上處理本件不適任教師認定之過程中，居於重
      要地位，又本案由汪主任代理被告出庭，其處理過程及於
      庭上所陳，難期公正，例如其對庭上稱，原告上課常打瞌
      睡，庭上問他看到幾次，他說看到一次，足以顯示被告學
      校部分師生、行政人員，因對原告嫌惡，必除之而後快，
      所指控原告的種種，常係人云亦云，並非出於親自見聞，
      實不足驟採。
  (四)本件被告並未依法定方式處理所指「原告教學不力」事件，
    其程序既有違誤，自不得不予續聘，且退萬步言，縱原告在
    97年7月1日已構成教師法所稱「教學不力」，被告亦應依相
    關規定予以資遣，茲詳析於次：
    1.本件被告係引用教師法第 14條、教育部92年5月30日所頒
      處理不適任教師應行注意事項第貳項第二款有關教學不力
      教師其處理的程序及方式，依其規定，學校對不適任教師
      於覺察期、調查期後，應進行輔導期，在輔導期中，學校
      應安排一至二位資深教師擔任輔導員進行輔導，必要時尋
      求法律、精神醫療、心理或教育之專家協助，本件被告並
      未踐行此項程序，雖被告曾洽由成大饒夢霞教授( 下稱饒
      教授) 和原告談話一次，然饒教授和原告談話之主要意旨
      只是在告知學校要資遣原告一事，其他內容為閒聊，例如
      原告告以已規畫將狗遷到內門之詳情，饒教授表示她有在
      內門的實踐大學兼課云云，易言之，被告並未有如該項辦
      法所定的輔導程序。
    2.被告稱曾七次進行觀摩教學乙節，固屬事實，惟原告對觀
      摩教學之進行，事先有做充分的準備，並和校內一位畢業
      於成大中文所碩士班的代課老師事先砌磋，原告自認經過
      次的觀摩教學原告一次比一次進步，此從觀摩教學教務處
      所做的通知單上之記載即可瞭解，被告無視於原告提升教
      學實力的努力及成果，一再將莫須有的罪名（例如：學生
      都在睡覺、很少人在聽課、無法掌握學生上課情趣、學生
      在自己坐位聊天睡覺、學生秩序差、多位學生發出怪聲或
      聊天…）歸責於原告，對原告教得不錯的情形，則又指為
      「與真實上課情形落差甚大」、「學生反應老師太會演戲
      」、「與真實上課情形判若兩人」；況依教育部所頒前述
      處理不適任教師應行注意事項的規定，對於教學不力之教
      師，於輔導期間，除應安排資深教師及專家予以輔導外，
      並應不定期派員瞭解不適任教師教學改善情形，由此以觀
      ，輔導期的目的是在讓教學不力之教師得到外來的資源，
      藉以改善其教學，經前述輔導後，才不定期派員暸解是否
      有改善，以做為評議的依據，被告七次觀摩教學，均屬經
      事先安排，其性質應是在鑑定原告是否有教學不力之情事
      ，並非前述注意事項所指的輔導，易言之，被告並未履踐
      教育部所訂應行注意事項的輔導程序，即遽行進入評議，
      其所做不予續約的欲定顯於法有違，自屬無效。
    3.按依教育部所訂前述處理不適任教師應行注意事項，不適
      任之教師有兩大類，一為行為不檢有損師道之不適任教師
      ，另一為教學不力或不能勝任工作之教師，前者經確實查
      證認定後，得予解聘、停聘或不續聘，然對於教學不力或
      不能勝任工作之教師，則規定經教評會二分之一以上決議
      、並請主管機關核准後得予資遣，易言之，縱原告教學不
      力屬實，被告也只能資遣原告，詎被告竟不遵照教育部法
      令所定之處理方式，而對原告以不續聘處理，於法自屬有
      違。
  (五)被告稱依各班學藝股長所填寫的教室日誌內容，可證原告教
    學不力云云，惟查，被告於11月11日所提出的教室日誌15份
    中，有12份是同一個人鄭貴方所填寫，鄭貴方為何一人填寫
    5分之4的教室日誌？為何鄭貴方在原告上課時，能知悉原告
    遲到幾分鐘、管秩序幾分鐘、在位子發呆幾分鐘、走去幾分
    鐘、碎碎唸幾分鐘而予記載在教室日誌上？是否鄭貴方係負
    有任務、上課時以記錄原告上課的情形為職責？是何人指使
    其作此類觀察及記錄？教室日誌內容，固可以包括教師上課
    的情形，然本件被告所提出的教室日誌，顯然已成針對特定
    單一教師、蒐集其教學不力罪證的工具，如此做法是否有違
    師生倫理、學生是否淪為校內教職員間鬥爭的工具？其所記
    載的內容是否客觀、公正？有無因某些師長的明示或暗示，
    致讓未滿18歲的高一、二學生或為討好師長或自以為手持正
    義之筆而呼應某些已預設的結論？被告所提出的教室日誌，
    應請鈞院傳問負責填寫的學生，以明真相，尚不能僅憑形式
    及內容真實性均有疑慮的教室日誌影本，即認原告教學不力
    。
  (六)被告指控原告無正當理由不參加 96年11月2日所舉行的師生
    懇談會乙節，按汽二智於 96年11月2日舉行師生懇談會，係
    臨時決定，並非早經排定在行事曆之校務會議；教務處沈妙
    珊告知要開師生懇談會時，原告已向其表示有事無法參加，
    沈妙珊並未要求原告要辦請假手續，而原告於開會當天係依
    校方「外出兩小時不必請假、須於外出簿簽名」的規定外出
    ，於時限內回到學校，並無不妥，被告嗣於考績評議會中將
    此事列為申誡的理由之一，自屬不公，而原告因寒假未回學
    校，因而錯過申訴時效，不得因而認原告蓄意缺席師生懇談
    會。另被告指原告於 96年9月29日教訓輔導會中不尊重主席
    及與會同仁，於中途擅自離席，且拒絕參加96年10月29日之
    師生座談會等情，按前者原告事先即已向教務主任表明有事
    無法出席，當天原告仍先到會場，中途表明有事須先行離去
    ，並非擅自離席，也無不敬之意；後者，原告因自認有事無
    法出席，可以用口頭請假，故未簽收開會通知，縱認可歸責
    於原告，亦屬無心之過，被告以事先未要求書面請假的臨時
    會議之手續完備問題苛求原告，而予申誡，實屬過當。又被
    告提出汽一智下學期成續單，指汽一智下學期成績並無原告
    所指全班有3分之2不及格情形云云，按被告所提出的成績單
    是經原告調整過後的成續單，應請被告提出原始成績單始足
    認定。至被告提出兩張照片，指控原告上課時對學生趴在桌
    上睡覺置之不理，此照月依原告訴代觀之，能確實認定的事
    實只是原告並未站在講台上，至有無授課，無法僅憑靜態的
    照片認定之，且該兩張照片中雖可看出一個學生在玩手機，
    兩個學生趴桌上，然整體而言，課堂秩序尚屬合格，被告訴
    代汪主任所稱其曾有一次看到原告上課打瞌睡，如即係拍此
    張照片之同時，則應係過度解讀，自難遽採。末按被告所指
    經七次觀摩教學，原告未有改進乙節，不僅其觀摩教學的方
    式不符法規所定「不定期派員暸解不適任教師教學改善之情
    形」』之程序，且依被告所提出的七次觀摩教學通知單，原
    告教學情形已有改善，甚至有部分輔導委員認可原告後幾次
    教學的水準，由此可見，被告並無誠意依政府所規定的輔導
    程序來輔導原告改善教學水準，而係預設不續聘原告的結論
    ，對原告有利的事實故意視而不見，其情甚明！
  (七)綜前所述，本件被告不予續聘原告依法不合，兩造間聘僱關
    係仍有效存在，並聲明：1.先位聲明部分：(1) 確認兩造間
    教師聘用關係存在。(2)被告應給付原告606,240元，及自98
    年10月起按月給付50,520元予原告。2.備位聲明部分：被告
    應依97年10月1 日當時法令所規定私立學校之資遣制度給付
    原告資遣費665,180元。
二、被告則以：
  (一)緣因原告有「教學不力」之具體情事，經輔導仍未改善，被
    告學校遂依法作成不予續聘之決議，並報經教育部核准，決
    議之過程皆合乎法定程序，自屬有效，茲就原告不予續聘，
    被告所踐行之程序逐條敘述如下：
    1.本件原告係83年8月1日以試用教師資格應聘為本校專任國
      文教師，復於修習20教育學分後於88年11月2 日獲得中等
      學校國文科教師證，自此均以教師法第3 條之規定，續聘
      為本校專任教師，每次為二年。
    2.原告因「教學不力」，本校予以不續聘之依據、處理之過
      程、理由均記錄於97年7月1日教師評審委員會第九屆第四
      次會議紀錄，經委員表決後同意，自98年8月1日起「不續
      聘」，並於98年7月5日發給暫時繼續聘任證書。
    3.被告於 97年7月25日慈幼人字第0970070009號函：陳報教
      育部中部辦公室－檢送專任國文教師丙○○，經本校教師
      評審委員會第九屆第四次會議評議後決議。
    4.被告於97年7月9日慈幼人字0970070004號函予原告－貴教
      席因「教學不力」業經本校教師評審委員會第九屆第四次
      會議評議後決議：自97年8月1日起不予續聘檢送教師解聘
      、停聘、不續聘事實表乙份，並特予說明；對本次評議結
      果如有異議，得於收到本函件之次日起30日以內，以書面
      向中央教師申訴評議委員會提出申訴。
    5.教育部：97年9月19日部授教中（三）字第 0970514094號
      函－貴校函報專任教師丙○○乙員，因教學不力，擬依教
      師法第14條第1項第8款予以不續聘案，准予核備。
    6.教育部：97年10月15日部授教中（三）字第0970515345號
      函－本部前以：97年9月19日部授教中（三）字第0970514
      094號文 貴校有關專任國文教師丙○○乙員，因教學不力
      擬依教師法第14條第1項第8款予以不續聘案，准予核備，
      其中「准予核備」係為誤繕，應為「業予核准」。
    7.被告召開教師評審委員會第十屆第一次會議簽陳、會議通
      知、會議記錄、慈幼工商職校97年9月24日慈幼人字第
      0970090034號函－自 97年10月1日起不續聘案及教師丙○
      ○收文之簽名簽收單。
    8.教育部：97年11月12日台申字第 097022695號函－檢送丙
      ○○君與台南市私立慈幼高級工商職業學校間因不續聘事
      件，向本部中央教師申訴評議委員會所提申訴案之評議書
      乙份。
    9.原告起訴狀事實理由之第2條第6行稱：被告並自 97年8月
      起，未指派任教科目，且拒給付薪資與原告，純屬不實之
      舉證，特提出原告參加被告 97年9月2日上午8時舉行之97
      學年度第1學期第1次校務會議會簽到單上之簽名（丙○○
      ）、教務處發給之 97學年度第1學期課程表、教務處報告
      中第7項，有關發給課表之說明，及會計室提供之97年8、
      9兩個月之薪資單。
    10.綜此，本件被告對原告作出不續聘之行政處分，其過程完
      全踐行教育部92年5 月30日訂定「處理高級中等以下學校
      不適任教師應行注意事項」第貳大項第二小項「教學不力
      或不能勝任工作，有具體事實或違反聘約情節重大者」之
      正當法律程序（即察覺期－成立調查小組、輔導期、評議
      期三階段）並將校內所為評議結果除送教育部中部辦公室
      ，副本亦送原告，程序核無違法之處。
  (二)本件原告確有教師法第14條第1項第8款教學不力之情事：
    1.查「教室日誌」係由各班學藝股長逐日填寫後由該班導師
      批閱呈教務主任，而依被告提出之97年4月14日、97年4月
      15 日、97年4月16日、97年4月21日、97年4月23日、97年
      4月24日、97年4月28日、97年4月29日、97年4月30日、97
      年5 月6日、97年5月7日、97年5月8日、97年5月12日、97
      年5 月13日、97年5月14日、97年5月26日等日期之「教室
      日誌」均由學藝股長填寫，核其內容均在忠實記錄原告如
      何教學不力之情形。如：「國文老師跟我說考4 、5、6課
      ，結果還少說了第7 課」、「國文老師遲到10分、坐著發
      呆15分」「遲到8分、坐著發呆30分」「坐著發呆18分 」
      「坐著發呆35分」「坐著碎碎唸5分」「遲到3分、在位子
      發呆25分」「坐著發呆30分、碎碎唸2分」、「發呆8分、
      講狗狗8分」「遲到3分、發呆15分」「遲到5 分、發呆12
      分」「坐著發呆19分、站著發呆3分、遲到5分」「講廢話
      15 分、走來走去10分、發呆5分」「遲到6 分、在位子上
      發呆15分」「遲到5分、在位子上發呆15 分」等，足證原
      告之不正常為常態並非偶然。
    2.另由被告所提出之「學生請願申訴表」有由學生「楊仁見
      」、「李禾炫」、「李冠霖」、「陳思豪」、吳韋霆」、
      「陳建達」、「吳孟眾」、「陳坤毅」、「陳宛瑜」、「
      葉琮茂」「林展賢」、「葉乃綸」、「黃昱峰」、「莊祁
      霖」、「張柏強」、「康庭彰」、「李威志」、「許強翊
      」、「吳瑞庭」、「陳世強」等人具名申訴本件原告「常
      常在椅子睡覺」、「罵我們比狗都不如」、「國文老師那
      有一進教室就座著發呆、點名後就一直講課外話，講到下
      課」…等對原告種種教學不佳之反映。顯見本件原告教學
      不力並非單獨一位學生之申訴。
    3.被告學校針對原告 96年11月19日至97年1月18日輔導期所
      製作「輔導教學不力教師輔導紀錄」顯見被告明知每日授
      課時會有校方有關人員來巡堂考核但仍我行我素。例如：
      96年11月26日教務主任冉海文紀錄載「同學都在聊天，有
      人睡覺，洪老師站在窗戶旁不在上課也不管秩序」。96年
      11月30日彭筠蓁訓育組長寫：「學生聊天看課外書，老師
      於位子上看書」96年12月11日陳穎輝寫：「多數人睡覺，
      部分同學在聊天」96年12月31日輔導教師蔣宜玫寫：「黑
      板上仍留著上一節英文課的板書、老師坐在位子未上課」
      。97年1月4日輔導教師蔡正樑：「老師未上課，僅站在講
      台上，班上有一半學生睡覺，其餘回頭與其他同學講話，
      並有多人自行進出教室」，97年1 月10日教學組長唐梅桂
      寫：「學生隨意走動，老師坐在位子上不聞不問，感覺像
      下課休息時間」。顯見不同之輔導老師所聞所見都反應原
      告教學不力，而原告已被告知會有人來查課，卻依然故我
      ，已喪失為人師表之最低要求，殊屬遺憾。由上知被告學
      校對原告施以「教學不力輔導」於事先有組成有關委員會
      並在會中告知原告有關施行日期及輔導人員姓名。於過程
      中逐日填寫「輔導教學不力教師輔導紀錄」輔導後召開會
      議，告知原告相關改進意見，原告並有出席）。
    4.原告雖稱：「察覺期及調查期第5 項，指控原告拒絕參加
      96年10月2 日之師生懇談會，亦未請假乙節。查當天師生
      懇談會乃係臨時決定，原告另有他事，未能參加，並非蓄
      意不參加…」惟查：
      (1)所指師生懇談會係96年11月2日召開，並非96年10月2日
        召開，合先指摘！
      (2)所謂師生懇談會指校方為了解學生反映老師教學不力，
        而召集汽二智全體學生暨導師、原告、被告、行政一級
        主管、教師會理事長、教評會代表（即國文老師彭筠蓁
        ）所組成之共同會談。
      (3)召開前，被告曾以 96年10月31日（96）慈教字第022號
        開會通知由校方幹事沈妙珊小姐給原告。原告無正當理
        由無故不出席（是日原告有到校上班）。
    5.被告給原告在輔導期有七次教學觀摩之機會（教學觀摩成
      員為校方輔導小組）每次之缺點均由教務處送原告在案，
      顯見原告並無改進。
    6.又本件原告曾因「班級經營不佳，致影響學生權益」被記
      小過一次，「96年9月29日於教訓輔導座談會中極不尊重
      主席及與會同仁，並中途擅自離席」被記申誡一次。「96
      年10月29日拒絕參加師生座談會，並故意於開會時間（13
      時20分）臨時簽外出吃飯買東西」被記申誡一次。且原告
      對前揭三次處分並未提出申訴，此事實應為原告所不爭執
      。
    7.而依饒教授與洪老師之諮商紀錄，其對原告之建議事項為
      ；1.期盼洪老師在教學專業上能多精進，包含向資深的前
      輩或教學卓越的同事們多請益。2.吾輩教學並非一心一意
      取悅學生，但現今「以學生為導向」的環境使得教育工作
      更須多用心在學生需求及充分瞭解其心理，冀望洪老師重
      新檢視師生關係交惡之主因，及改進之道。3.勿以私事礙
      教職－洪老師因過度分心於照顧狗狗，以致睡眠、精神、
      情緒均深受影響，此一源頭若無法在短期內改善，恐難勝
      任正職。
    8.被告學校在開學後第一次教學研究會中即提供各老師有關
      各次段考之範圍，依被告 96學年第2學期段考命題進度表
      明載：工商班實用技能班第2次段考範圍為：「第5、6、7
      課」是原告豈可謂為不知？原告在97年5月8日簽呈載：「
      本人疏忽、看錯命題進度表，以為是考 4、5、6課，至於
      第七課本人會進行教學，在分數方面也會給予學生交待」
      顯見原告平日對教學之草率。
    9.被告之人事主任曾在 96年4月17日會同教務主任冉海文在
      巡視各班教學狀況時，發現原告呆坐在椅上，學生則在打
      手機或撫頭睡覺，此有斯時相片一張並有被告學校另班導
      師林慶銘、實習輔導處主任蔡正樑、學務主任黃震弘、總
      務主住林宗江共同簽名為證。
  (五)被告學校對所屬教師係二年核發聘書一次，原告在 97年7月
    31日聘書期限到期，因原告因有前揭部頒「處理高級中等以
    下學校不適任教師應行注意事項」附表四第 1、2、3、5、6
    、7、8、11、12各款情事，經校內教師評審會議出席委員11
    人容酌原告各種情況兼顧學生受教權等狀況，作出以10票贊
    成不予續聘之決議，但對原告薪水給付至97年9月止。
  (六)並聲明如主文所示。
四、兩造不爭執事項：
  1.被告自83年起以每二年或每一年一聘之方式，聘任原告擔任
    被告學校之國文科教師，每月薪資50520元。
  2.覺察期：96年8月30日及同年9月19日，學生與導師分別在教
    室日誌記載原告上課時說「學生比狗都不如」、原告上課時
    坐在位置上唸書，師生互動不良等語，被告察覺後開始調查
    原告有無教學不力等情事。
  3.調查期：96年10月1 日，學生教室日誌導師記載，原告上課
    時秩序失控，學生反轉椅子拒絕上國文課。翌日即同年月2
    日，召開師生懇談會被告未出席。同年月7 日，家長懇談會
    中，有家長反應原告教學有問題。同年11月2 日再次召開師
    生懇談會，懇談會記錄表顯示，有學生反應原告上課易恍神
    發呆，有時坐在位子上閉目，不管學生；學生問原告問題時
    ，原告完全不理會，一直講自己的等語。
  4.輔導期：被告於同年11月9日召開96學年度第9屆第1 次教師
    評審委員會，經表決以原告教學不力有具體事實為由，通知
    原告接受輔導小組輔導，自「察覺期」進入「輔導期」，並
    選任被告教師會理事長謝光洲、教學組長唐梅桂、註冊組長
    陳穎輝、輔導老師蔣宜玫、生輔組長張之元、教評會委員彭
    筠蓁、家長會長蘇東榮七人擔任輔導委員，由輔導委員於巡
    堂後製作「處理教學不力教師輔導期記錄表」，記載巡堂時
    所見原告上課時之缺失及改善狀況。輔導期間為96年11月9
    日至97年6月30日止。
  5.輔導期期間，被告分別於96年12月14日、同年12月28日、97
    年1月25日、同年3月28日、4月18日、4月25日、5 月16日為
    原告舉辦教學觀摩，做成教學觀摩記錄表，就原告教學情形
    提出討論及建議。
  6.97年3 月16日被告邀請國立成功大學輔導中心饒副教授與被
    告進行諮商輔導。
  7.97年4 月14日，原告因午睡過頭未到班上課，亦未補請假，
    缺教課一堂。
  8.97年5 月，國文科第二次段考範圍為第4章到第7章，原告教
    學進度僅授課到第6章，少教1章。
  9.被告於97年7月1日召開96學年度教師評審委員會第9屆第4次
    會議，提報原告教學不力乙案，經表決結果，12位出席委員
    中，贊成不續聘原告為10票，廢票1 票，通過自97學年度起
    不續聘原告之決議，並函報教育部，經教育部97年9 月19日
    部授教中（三）字第0970514094號號函核准，以書面通知原
    告後，自同年10月1日起生效，並給付原告薪資至同年9月30
    日止。
五、得心證理由
    本件原告起訴主張被告學校決議對其不予續聘之過程不合法
    定程序，且其亦無教學不力之情事，是被告對其之不予續聘
    決議不生效力，兩造間之聘用關係仍持續存在；且縱認原告
    確有不適任之情事，被告亦須依法給付原告資遣費等語。被
    告固不否認曾聘僱原告擔任學校教師一職，並給付原告薪資
    至97年9 月30日止，然否認迄今仍與原告有僱傭關係，並以
    前揭情詞置辯，是本件爭點厥為：（一）被告依照教育部所
    訂「處理高級中學以下不適任教師應行注意事項」之規定，
    以原告有違反教師法第14條第8 款教學不力有具體事實之情
    事予以不續聘是否有據？（二）若被告不續聘原告於法有據
    ，被告應否給付原告資遣費？茲分述如下：
  (一)被告依照教育部所訂「處理高級中學以下不適任教師應行注
    意事項」之規定，以原告有違反教師法第14條第8 款教學不
    力有具體事實之情事予以不續聘是否有據？
  1.按確認法律關係成立或不成立之訴，非原告有即受確認判決
    之法律上利益者，不得提起之。民事訴訟法第247條第1項前
    段定有明文。又所謂即受確認判決之法律上利益，係指法律
    關係之存否不明確，上訴人主觀上認其在法律上之地位有不
    安之狀態存在，且此種不安之狀態，能以確認判決將之除去
    者而言（最高法院52年度台上字第1240號判例意旨參照）。
    經查，依教師法第14條第1 項規定，教師聘任後除有符合法
    定事由得對教師加以解聘、停聘或不續聘外，聘任關係仍繼
    續存在。而本件原告主張遭被告違法不予續聘，兩造僱傭關
    係仍存在，倘被告未合法終止系爭僱傭契約，原告即得依教
    師法第14條第1 項規定主張兩造間於聘約期滿後繼續存在等
    語，被告則抗辯其不予續聘並無違法，兩造僱傭關係已不存
    在等語，兩造既對被上訴人是否已合法終止兩造間之僱傭契
    約有所爭執，兩造間之僱傭法律關係存在與否即處於不明確
    狀態，致原告在私法上之地位有受侵害之危險，而此項危險
    係得以對於被告之確認判決除去者，原告自有受確認判決之
    利益，而得提起本件確認之訴，首予敘明。
  2.按教師聘任後除有教學不力或不能勝任工作，有具體事實或
    違反聘約情節重大者外，不得解聘、停聘或不續聘；而教師
    有教學不力或不能勝任工作情形而予解聘、停聘或不續聘者
    ，應經教師評審委員會委員三分之二以上出席及出席委員過
    半數以上之決議，為教師法第14條第1項第8款、第2 項所明
    定。依此，非有法律規定之事由，並依法律規定之程序，不
    得任意對教師為解聘、停聘或不續聘之處分。而本件原告稱
    被告所為不續聘處分違反法定程序，且其自身亦無教學不力
    等情事，故主張被告所為不續聘處分因違法而無效，則判斷
    本件被告之不續聘處分合法有效與否，即須就被告所為不續
    聘處分是否確依法定程序行之，以及原告有無教學不力之具
    體事由等情分斷之。
  3.被告所為不續聘處分是否確依法定程序為之？
   (1)經查，教育部為使高級中學以下學校不適任教師之處理更
      為周妥，另訂「處理高級中等以下學校不適任教師應行注
      意事項（下稱系爭應行注意事項）」，要求高級中等以下
      學校處理有教師法第14條第1 項第6款至第8款事由之不適
      任教師時，需依照系爭應行注意事項規定之程序處理，是
      以，被告欲以「教學不力」為由不續聘原告，除須原告有
      教學不力之具體事由外，尚須依據系爭應行注意事項貳之
      二點之規定，於察覺原告有教學不力之具體情事後，依下
      列輔導原則輔導原告：「(1) 學校應成立處理小組，由校
      長召集，成員含相關處室主任(組長)、學校教評會、學校
      教師會及家長會代表等，必要時得邀請學者專家或社會公
      正人士。學校尚未成立教師會者，不置代表。(2 )學校應
      安排一至二位資深教師擔任輔導員進行輔導，必要時得尋
      求法律、精神醫療、心理或教育專家之協助。(3 )處理小
      組應不定期派員了解不適任教師教學改善情形，並作成紀
      錄。(4) 輔導期程以二個月為原則，並得視輔導對象個案
      情形或參酌專家建議予以延長，最長以六個月為限。，而
      於輔導結束後，依據上開注意事項貳之貳之（三）之規定
      ，如輔導結果無改進成效者，學校即可提教評會審議，由
      教評會委員決議是否予以解聘、停聘或不續聘」，合先敘
      明。
   (2)而就本件不續聘處分之程序，原告固主張：在輔導期中，
      被告學校雖安排饒教授與其對談一次，但該次談話之主旨
      僅在告知被告要資遣原告一事，並未踐行輔導程序上開輔
      導原則(2) 之要求；且被告並未於輔導期後，不定期派員
      瞭解其是否有改善教學情形，違反輔導原則(3) 之規定，
      是被告之不續聘處分於法有違，自屬無效云云。惟查，成
      功大學饒教授於諮商座談中曾詢問原告：「與學生之間的
      問題，是否瞭解其因果或是因為無能力管理而亂成如此？
      」，並建議原告：「學校大概希望你從教學（專業能力、
      充分的準備、互動）及班級經營的常規上去教好、帶好學
      生做努力；... 目前你應該要努力的提升自己得到別人的
      肯定、扭轉劣勢，如果學校再給機會要好好把握，那是要
      花很大的精力去做改善，據了解學校已給過很多機會...
      ；期盼洪老師在教學專業上能多精進，包含向資深的前輩
      或教學卓越的同事們多請益。吾輩教學並非一心一意取悅
      學生，但現今「以學生為導向」的環境使得教育工作更須
      多用心在學生需求及充分瞭解其心理，冀望洪老師重新檢
      視師生關係交惡之主因，及改進之道。勿以私事礙教職－
      洪老師因過度分心於照顧狗狗，以致睡眠、精神、情緒均
      深受影響，此一源頭若無法在短期內改善，恐難勝任正職
      。」等語，有97年3 月16日慈幼工商96學年度輔導教學不
      力教師第二次輔導及諮商座談會議記錄1 份在卷可稽，且
      該份會議記錄亦經原告本人簽名，堪信內容為真實，則據
      上開諮商內容，足認饒教授與原告之對談中，並非如原告
      所稱僅係告知原告被告學校有意資遣原告，仍是以輔導原
      告、改善原告教學情況為主要目的，故難認被告有違反上
      開輔導原則(2) 之情事。又原告雖稱被告於輔導期後，未
      不定期派員瞭解原告是否有改善教學情況云云，然查，依
      上開輔導原則(3) 之規定，學校主管機關即教育部係要求
      學校在「輔導期間」，不定期派員了解不適任教師之教學
      改善情況，非於輔導期結束後始應不定期判員考察，原告
      前揭主張恐有誤認；況於輔導期間，被告學校確有由教師
      會理事長謝光洲、教學組長唐梅桂、註冊組長陳穎輝、輔
      導老師蔣宜玫、生輔組長張之元、教評會委員彭筠蓁、家
      長會長蘇東榮七人擔任輔導委員，不定期巡堂，並分別於
      巡堂後製作「處理教學不力教師輔導期記錄表」，記錄原
      告教學情形，有台南市私立慈幼高級工商職業學校輔導教
      學不力教師輔導記錄等件在卷可證，是堪認被告並無違背
      上開輔導原則(3 )之情事存在。從而，原告就被告不續聘
      處分程序瑕疵之指述，尚難採信，自屬無據。
  4.原告有無教學不力之具體情事？
  (1) 按「前述輔導期程屆滿時，輔導結果並無改進成效者，即
      提教評會審議，其處理程序同貳之一之（二）之規定。學
      校教評會作成解聘、停聘或不續聘決議後，學校應自決議
      作成之日起十日內檢附教師經輔導後仍無改進成效之紀錄
      、教評會會議紀錄相關資料及具體事實表，報主管教育行
      政機關核准，並同時以書面附理由通知當事人，系爭應行
      注意事項貳之一之（二）點著有規定。又教師法第14條第
      1項第8款所稱「教學不力或不能勝任工作」情事，系爭應
      行注意事項附表四定有認定之參考基準：一、不遵守上下
      課時間，經常遲到或早退者；二、有曠課、曠職記錄且工
      作態度消極，經勸導仍無改善者；三、以言語羞辱學生，
      造成學生心理傷害者；四、體罰學生，有具體事實者；五
      、教學行為失當，明顯損害學生學習權益者；六、親師溝
      通不良，可歸責於教師，情節嚴重者；七、班級經營欠佳
      ，情節嚴重者；八、於教學、訓導輔導或處以行政過程中
      ，採取消極之不作為，致使教學無效、學生異常行為嚴重
      或行政延宕，且有具體事實者；九、在外補習，不當兼職
      ，或於上班間從事私人商業行為者；十、推銷商品、升學
      用參考書、測驗卷，獲致利益者；十一、重病或體力並不
      適宜教學工作，有具體事實者；十二、有其他不適任之具
      體事實者。而因依系爭應行注意事項貳之二之（三）點之
      規定，不適任教師之評審係於輔導期結束時，「因輔導結
      果並無改進成效」，始送學校教評會進行審議，且教評會
      作成決議後，學校須將教師經輔導後仍無改進成效之紀錄
      、教評會會議紀錄相關資料及具體事實表等，陳報予教育
      部核准，依此可知，教評會委員係以不適任教師於「輔導
      期間之教學情況」作為判斷該名教師教學情況是否改善、
      適任與否之審酌基準，倘若「輔導結果並無改進成效」時
      ，教評會委員始得決議予以不續聘，是以，於判斷本件原
      告有無教學不力之具體情事而得予以不續聘時，自亦應以
      「輔導期間之教學情況」為判斷基準，是本件輔導期開始
      ( 96年11月8日)前之教學情形便不應列為評斷之對象，先
      予敘明。
  (2) 經查，97年4 月14日原告因午睡過頭未到班上課，亦未補
      請假，無故缺教課一堂；97年5 月，國文科第二次段考範
      圍為第4章到第7章，原告教學進度僅授課到第6章，少教1
      章等情，為兩造所不爭執，堪信為真。復查，依據被告所
      提之原告教導之資處科一年級禮班由學藝股長鄭貴方負責
      填寫之教室日誌，於97年4月14日、97年4月15日、97年4
      月16日、97年4月21日、97年4月23日、97年4月24日、97
      年4月28日、97年4月29日、97年4月30日、97年5 月6日、
      97年5月7日、97年5月8日、97年5月12日、97年5月13日、
      97年5月14日、97年5月26日等日期，教師日誌分別記載：
      「國文老師跟我說考4、5、6課，結果還少說了第7課」、
      「國文老師遲到10分、坐著發呆15分」「遲到8 分、坐著
      發呆30分」「坐著發呆18分」「坐著發呆35分」「坐著碎
      碎唸5分」「遲到3分、在位子發呆25分」「坐著發呆30分
      、碎碎唸2分」、「發呆8分、講狗狗8分」「遲到3分、發
      呆15分」「遲到5 分、發呆12分」「坐著發呆19分、站著
      發呆3分、遲到5分」「講廢話15分、走來走去10分、發呆
      5分」「遲到6 分、在位子上發呆15分」「遲到5分、在位
      子上發呆15分」等語，有上開教學日誌在卷可證；而原告
      對前述教師日誌，雖不否認其形式之真正，但爭執其內容
      之證明力，並稱：被告口口聲聲說應該注重學生受教權，
      但為蒐集原告教學不力之事証，竟讓學術股長上課時負責
      計算老師遲到、啐啐唸、點名、走來走去、講狗狗等等的
      時間，負責計算的學生受教權又何在？且教室日誌既係由
      學藝股長負責填寫，為何除鄭貴方外，其他的填寫名義人
      都只填一、二份？其間的內情又是如何？這些疑點重重的
      教室日誌，其證明力自有不足等語。然自原告上開爭執內
      容觀之，原告僅質疑為何教師日誌均由鄭貴方一人填寫，
      卻未就其教學過程是否確有上開情事乙節提出具體反證，
      且於言詞辯論期日中亦未請求傳訊相關證人或提出其他證
      據以證教師日誌所言非真，僅空言質疑其間必有內情云云
      ，自難採信；況且，教師日誌之內容雖多由鄭貴方一人填
      寫，然教師日誌既為校方規定應填載教師情形之記載，而
      鄭貴方擔任班級之學藝股長，填寫教師日誌本為其職責所
      在，則鄭貴方與原告既無怨隙或曾生齟齬，應無故為上開
      記載以誣陷原告之必要，是以，上開教師日誌所載應堪信
      為真。又查，被告學校之輔導委員於巡堂時所製作之「處
      理教學不力教師輔導期記錄表」，各個輔導委員亦分別記
      載：「（教務主任冉海文）97年3 月27日，洪老師坐在位
      置上打瞌睡；97年5 月14日，全班睡覺，有許多同學聽音
      樂、玩手機，洪老師坐在椅子上不上課」、「（教學組組
      長唐梅桂）97年3 月17日，上課10分鐘，全班同學仍在睡
      覺，老師坐在位置上發呆；4 月17日上午11時，洪老師坐
      在自己的座位上，看著台下吵鬧的同學，同學問問題也不
      搭理」、「（國文科教師陳穎輝）97年3 月27日，老師利
      用詩歌播放教學，同學們忙著自己的事，秩序凌亂，播放
      完畢後，老師坐著發呆，同學們睡覺、聊天」、「（生輔
      組長張之元）97年4 月10日，教師於導師桌坐立，未進行
      教學活動，課堂秩序稍嫌紊亂，同學談笑嘈雜；4 月28日
      ，授課教師於導師桌坐立，為實施明顯教學活動，同學均
      於座位從事與課堂無關之事務，部分同學趴俯於桌上睡覺
      ，教師均未處置；5月8日，教師於導師桌坐立，未見進行
      教學活動，學生大多群聚於座位聊天嬉鬧，授課教師未適
      宜制止；5 月27日，授課教師座於導師桌，授課活動停止
      ，學生多從事個人私務」等情，亦有96學年度慈幼工商處
      理教學不力教師輔導期記錄表數份在卷可佐，則數名輔導
      委員與原告既無怨隙，卻於相近之時期皆為類似之記載，
      堪信原告教學時確有前揭情況。則依上開教師日誌及處理
      教學不力教師輔導期記錄表所載內容顯示，原告在輔導期
      已開始近6個月並即將接近尾聲的97年4、 5月間，上課時
      仍經常有不進行教學活動、坐或站著發呆超過10分鐘以上
      、放任學生在課堂上聊天、吵鬧等情事，足見原告在輔導
      期之後期並未改進教學情況，況教師為受到高道德標準要
      求之行業，具備教育的使命感、滿足學生之求知慾、以及
      導正學生之偏差行為，乃為一名適任教師應盡之基本義務
      ，然而原告不僅有經常在課堂上發呆、不進行教學等嚴重
      侵害學生應有的受教權之行為，且對於學生在課堂上聊天
      、吵鬧等干擾課堂秩序之偏差行為發生時，亦未試圖加以
      勸阻及導正，原告顯未盡到教師之基本義務，堪認原告經
      輔導結果並無改進成效，而已構成前揭附表四所列之「教
      學行為失當，明顯損害學生學習權益者」之教學不力情事
      。又原告雖主張其於輔導期間，教學狀況已有改善，參加
      教學觀摩之輔導委員均表示原告有進步等語，並提七次之
      教師觀摩教學紀錄為證，然查，按一般常情，觀摩教學活
      動於舉行前多會事先通知受觀摩之教師，使教師有時間充
      分準備，因此所呈現出之結果經常會較一般教學狀態尤佳
      ，是以，縱使原告在觀摩教學時確實有較佳之表現，亦無
      法當然推論其教學狀態已有所改進；況且，依97年4月18
      日第七次教學觀摩記錄表所載顯示，12名出席輔導委員中
      有7 名委員反應原告之教學與學生欠缺互動，並且對於課
      文資料不熟悉、讀錯字音、專業知識待加強等語，是原告
      主張參加教學觀摩之輔導委員稱其教學情況已有改進云云
      ，尚難憑採。因而，判斷原告教學狀況改進與否，當仍以
      教師日誌及處理教學不力教師輔導期記錄表所載之原告平
      日教學狀況為準，較能貼近現實情況。綜上，原告在輔導
      期之教學情況，不僅曾有曠課紀錄，且其教學心態及作為
      均難認適當，被告辯稱原告確有教學不力之具體事實且情
      節重大，自屬有據，應堪採信。
(二)被告應否給付原告資遣費？
  1.按因系、所、科、組、課程調整或學校減班、停辦、解散時
    ，學校或主管教育行政機關對仍願繼續任教且有其他適當工
    作可以調任之合格教師，應優先輔導遷調或介聘；現職工作
    不適任或現職已無工作又無其他適當工作可以調任者或經公
    立醫院證明身體衰弱不能勝任工作者，報經主管教育行政機
    關核准後予以資遣；教師法第15條定有明文。而本件原告主
    張，縱認原告有不適任教師之情事，其亦屬教師法第15條後
    段之「現職工作不適任」，被告應給付資遣費予原告，而教
    師法第15條之「不適任」與第14條第1項第8款所稱之「教學
    不力」二者，乃係程度上之差別，不適任情形嚴重者乃為「
    教學不力」，應適用教師法第14條之規定予以解聘、停聘或
    不予續聘；反之，程度較輕微者，即應適用教師法第15條予
    以資遣等語。惟查，本件原告既已構成第14條第1項第8款所
    謂之「教學不力而情節重大者」，已如前述，則其不適任之
    情節即難謂尚屬輕微，依前揭所述，自亦無教師法第15條適
    用之餘地。再按有第1 項第1款至第7款情形者，不得聘任為
    教師。其已聘任者，除有第7 款情形者依規定辦理退休或資
    遣外，應報請主管教育行政機關核准後，予以解聘、停聘或
    不續聘。教師法第14條第3 項定有明文。亦即，依條文之規
    定，除係因該條第1項第7款之情事而辦理退休或資遣者外，
    教師凡有該條第1項第1款至第6款、第8款所定之情事者，均
    「應」在報請主管機關教育部後，予以「解聘、停聘或不續
    聘」，換言之，學校教評會所得選擇之處分類型僅限於解聘
    、停聘或不續聘三者，予以「資遣」自非屬教評會得決議之
    權限範圍。而本件原告既係因有教師法第14條第1項第8款規
    定之情事，而經被告送請教評會予以決斷，教評會自僅得於
    該條所定解聘、停聘或不續聘之法律效果中予以選擇，而不
    及於其他，是故，本件原告主張被告應依教師法第15條給付
    資遣費等情，於法不合，應屬無據。
六、綜上所述，原告之不續聘案迭經被告依前揭規定及學校之內
    部規約召開教師評審委員會第九屆第四次會議決議通過，並
    經原告列席說明，再報請教育部核准在案，處理程序並無違
    法之處，而原告確有教學不力且情節嚴重之情事，已如前述
    ，被告抗辯兩造僱傭關係確已終止，即屬有據，則原告既未
    能證明被告不予續聘之決議程序有何違法不當之處，其先位
    請求：(1)確認兩造間教師聘用關係存在；(2)被告應給付原
    告606,240元，及自98年10月起按月給付50,520 元予原告，
    為無理由。又原告並無符合教師法第15條資遣之情事，則其
    備位請求：被告應依97年10月1 日當時法令所規定私立學校
    之資遣制度給付原告資遣費665,180 元，亦無理由，均予駁
    回。
七、末按法院為終局判決時，應依職權為訴訟費用之裁判，民事
    訴訟法第87條第1項定有明文，本件訴訟費用為7,270元 (即
    裁判費)，爰依職權確定上開訴訟費用負擔如主文第2項所示
    。
八、因本件事證已臻明確，兩造其餘主張陳述及所提之證據，經
    本院斟酌後，認與判決結果不生影響，均毋庸再予論述，附
    此敘明。
九、據上論結：原告之訴為無理由，依民事訴訟法第87條第1項
    、第78條，判決如主文。
中    華    民    國    99    年    2     月    24    日
                  民事第三庭  法  官  周素秋
以上正本係照原本作成。
如對本判決上訴，須於判決送達後20日內向本院提出上訴狀。
中    華    民    國    99    年    2     月    24    日
                              書記官  洪浩容

司法院資訊處製作；財團法人民間司法改革基金會備份。
